臺灣新竹地方法院民事小額判決　　　　 96年度竹小字第324號
原　　　告　乙○○
被　　　告　新光人壽保險股份有限公司
法定代理人　甲○○
訴訟代理人　丙○○
上列當事人間請求給付保險金事件，本院於民國96年8月31日辯
論終結，判決如下：
    主      文
原告之訴駁回。
訴訟費用新台幣壹仟元由原告負擔。
    事實及理由
一、事實摘要：
(一)、原告主張：原告先後向被告投保保單號碼為GD151505號、GE
    988916號、GN989132號之保險契約，依前開保險契約之約定
    ，原告每次癌症門診治療，被告應給付新臺幣（下同）3,20
    0元，詎原告分別於民國93年5月21日及95年1月13日共2次接
    受癌症門診治療，經依約提出申請，竟遭被告拒絕理賠，為
    此，爰依兩造保險契約之約定提起本件訴訟等語，並聲明：
    被告應給付原告6,400元及自95年3月1日起至清償日止，按
    年息百分之10計算之利息。
(二)、被告則以：原告先後於81年2月26日、82年5月3日投保被告
    新光防癌終身壽險－個人件（保單號碼為GD151505號、GE98
    8916號），保險金額各為500,000元，嗣原告之妻即訴外人
    林秋萍於86年2月3日以其為主被保險人，原告為從被保險人
    ，另投保被告新光新防癌終身壽險－家庭件（保單號碼為GN
    989132號），保險金額亦為500,000元，依系爭防癌終身壽
    險及新防癌終身壽險契約保單批註條款第2條「癌症門診醫
    療保險金的申領」之約定，主、被保險人每次癌症門診金分
    別為保險金額之1000分之2.4、1000分之1.6，故本件原告倘
    符合前開保險契約中關於癌症門診醫療保險金申領之約定，
    則原告每次得請領保單號碼為GD151505號、GE988916號、GN
    989132號保險契約之門診醫療保險金分別為1,200元、1,200
    元、800元，亦即每次得請領之癌症門診醫療保險金總額為3
    ,200 元。本件原告所請求者分別為93年5月21日及95年1月1
    3日共2次之癌症門診醫療給付，惟依兩造前開保險契約批註
    第2條之約定，系爭保險契約之癌症門診治療給付均僅限於
    因「癌症」本身接受治療，並未包含因「癌症引起之併發症
    」接受門診治療者，查依原告所提診斷證明書所載，均係因
    「甲狀腺惡性腫瘤合併葛瑞夫茲病引起之甲狀腺亢進」接受
    治療，而非係因「甲狀腺惡性腫瘤」門診治療，自不符合兩
    造前開保險契約所約定之「因癌症接受治療」，是被告自不
    負給付保險金之義務，另關於原告所請求93年5月21日門診
    醫療保險金，其求權亦顯已罹於保險法第65條所定之2年時
    效而消滅，則原告之請求均無理由等語置辯，並聲明：(一)原
    告之訴駁回。(二)如受不利判決時，願供擔保請免為假執行。
二、程序部分：
    按訴狀送達後，原告固不得將原訴變更或追加他訴，但擴張
    或減縮應受判決事項之聲明者，不在此限，民事訴訟法第25
    5條第1項第3款定有明文。查本件原告原起訴請求被告應給
    付保險金之金額為7,200元，嗣於言詞辯論終結前，更改訴
    之聲明為被告應給付保險金之金額為6,400元，核屬減縮應
    受判決事項之聲明，參諸前揭規定，應予准許。
三、實體部分：
(一)、查原告先後於81年2月26日、82年5月3日投保被告新光防癌
    終身壽險－個人件（保單號碼為GD151505號、GE988916號）
    ，保險金額各為500,000元，嗣原告之妻即訴外人林秋萍於8
    6年2月3日以其為主被保險人，原告為從被保險人，另投保
    被告新光新防癌終身壽險－家庭件（保單號碼為GN989132號
    ），保險金額亦為500,000元，依系爭防癌終身壽險及新防
    癌終身壽險契約保單批註條款第2條約定「被保險人在本契
    約有效期間內，且在癌症的責任開始日起，初次經癌的診斷
    確定罹患癌症後，並依醫師之囑咐以門診醫療方式於具有診
    斷及治療癌症設備，且依照醫療法領有開業執照並設有病房
    收治病人之公、私立醫院接受癌症治療者，本公司依其實際
    治療次數，每次按下表給付『癌症門診醫療保險金』；即主
    被保險人為保險金額之1000分之2.4，從被保險人為保險金
    額之1000分之1.6。」等語，是依前開約定核算保單號碼為
    GD151505號、GE988916號、GN989132號3份保險契約分別所
    得請領之癌症門診醫療保險金為1,200元、1,200元、800元
    ，合計每次癌症門診醫療所得請求之保險金總額為3,200元
    之事實，有新光新防癌終身壽險批註條款1件附卷可稽，且
    為兩造所不爭執，自堪信此部分之事實為真實。
(二)、至原告雖主張其分別93年5月21日及95年1月13日看診之2次
    門診，均符合兩造所簽訂前開保險契約之約定，被告自應依
    約給付2次門診醫療保險金共6,400元云云，惟此已為被告所
    否認，並以前揭情詞置辯，是本件所應審究之爭點厥為原告
    分別於93年5月21日及95年1月13日2次門診，是否符合兩造
    前開保險契約中關於癌症門診醫療保險金給付之約定？又原
    告於93年5月21日之癌症門診醫療保險金給付請求權是否已
    罹於保險法第65條所定之2年時效而消滅？茲敘述如下：
  1.查依兩造所簽訂前開保險契約批註條款第2條約定：「被保
    險人在本契約有效期間內，且在癌症的責任開始日起，初次
    經癌的診斷確定罹患癌症後，並依醫師之囑咐以門診醫療方
    式於具有診斷及治療癌症設備，且依照醫療法領有開業執照
    並設有病房收治病人之公、私立醫院接受癌症治療者，本公
    司依其實際治療次數，每次按下表給付『癌症門診醫療保險
    金』；但其癌症門診醫療保險金之給付，在本契約同一保單
    年度內最高不得超過九十次，且此項癌症門診醫療保險金給
    付之醫療項目限於接受注射性化學治療、放射線治療及其他
    必要之癌症門診治療處理。」、「被保險人申領『癌症門診
    醫療保險金』時，應檢具下列文件：一、保險單或其謄本。
    二、醫師出具之化學治療或放射線治療證明書。」等語，此
    有兩造所不爭執之系爭防癌終身壽險批註條款附卷可參，自
    堪信實在。
  2.次查，原告固分別於93年5月21日及95年1月13日至財團法人
    長庚紀念醫院（林口）分院就診，此有原告所提之診斷證明
    書附卷可憑，惟經本院依職權函詢該院原告係因何病症至該
    院就診，又該院對其施以何治療程序？據財團法人長庚紀念
    醫院（林口）分院函覆：「林君（即原告）係93年5月3日於
    本院接受次甲狀腺全切除手術，同年5月21日回診，當時診
    斷為甲狀腺亢進併甲狀腺微小細胞癌，且因本院並無放射碘
    治療之碘131病房，病患即轉至外院（據其自述為『和信治
    癌中心醫院』）繼續治療，後病患95年1月13日回診時，則
    僅申請病理報告影本；故依上述本院並未對病患施以化學治
    療、放射線治療或其它癌症門診治療。」等語，此有兩造所
    不爭執之財團法人長庚紀念醫院（林口）分院96年6月29日
    （96）長庚院法字第0552號函及所檢附原告之病歷資料在卷
    可稽，是依財團法人長庚紀念醫院（林口）分院所函覆之前
    開內容足悉，原告於93年5月21日回診時，財團法人長庚紀
    念醫院（林口）分院並未給予其任何注射性化學治療、放射
    線治療及其他必要之癌症門診治療處理，至其於95年1月13
    日回診則僅係單純申請病理報告，更未接受任何癌症門診之
    治療，而原告亦始終無法提出其於前開2次門診時，醫師所
    出具有施予化學治療或放射線治療之證明書，則其上開2次
    門診自不符合兩造前開保險契約所定癌症門診醫療保險金給
    付之約定，是其前開主張即非足採。
  3.查原告所為上開2次門診既不符合兩造前開保險契約所定癌
    症門診醫療保險金給付之約定等情，已如前述，是本院自無
    繼續探究其所請求93年5月21日之癌症門診醫療保險金給付
    請求權是否已罹於保險法第65條所定之2年時效而消滅之爭
    點，附此敘明。
(三)、從而，原告依兩造前開保險契約之約定，請求被告應給付6,
    400元及自95年3月1日起至清償日止，按年息百分之10計算
    之利息，即屬於法無據，為無理由，應予駁回，並於裁判時
    確定其訴訟費用額。
四、本案事證已臻明確，兩造其餘之攻擊防禦方法及舉證，於判
    決結果均不生影響，爰不一一詳為論述，附此敘明。
五、據上論結，本件原告之訴為無理由，依民事訴訟法第436條
    之23、第436條第2項、第78條、第436條之19，判決如主文
    。
中　　華　　民　　國　　96　　年　　9 　　月　　14　　日
                  新竹簡易庭    法　官　高敏俐
以上正本係照原本做成。
如對本判決上訴，非以其違背法令為理由不得為之，且須於判決
送達後20日內以上訴狀記載上訴理由向本院提出上訴狀（須按他
造當事人之人數附繕本）。
中　　華　　民　　國　　96　　年　　9 　　月　　14　　日
                                書記官　黎秀娟
